臺灣新竹地方法院民事裁定  
110年度抗字第39號
抗  告  人  劉溪鶴  

代  理  人  張捷安律師
相  對  人  王江全  

上列當事人間本票裁定事件，抗告人對於民國110年3月23日本院
所為之110年度司票字第338號裁定提起抗告，本院裁定如下：
    主  文
抗告駁回。
抗告費用由抗告人負擔。
    理  由
一、按執票人向本票發票人行使追索權時，得聲請法院裁定後強
    制執行，票據法第123條定有明文。而本票執票人依上揭規
    定，聲請法院裁定許可對發票人強制執行係屬非訟事件，此
    項聲請之裁定及抗告法院之裁定，僅依非訟事件程序，以審
    查強制執行許可與否，並無確定實體上法律關係存否之效力
    ，如發票人就票據債務之存否有爭執時，應由發票人提起確
    認之訴，以資解決（最高法院56年度台抗字第714號、57年
    度台抗字第76號民事判決意旨參照）。
二、次按票據上記載本法所不規定之事項者，不生票據上之效力
    ，票據法第12條亦有明文。又本票上記載票據法所不規定之
    事項，除非其記載已使本票債權之行使附有條件或限制，致
    喪失「無條件擔任支付」意思，當認欠缺「無條件擔任支付
    」之絕對必要記載事項，而票據應屬無效外，依同法第12條
    規定，僅不生票據法上效力而已，不因此影響票據本身之效
    力。
三、本件抗告意旨略以：
　㈠相對人執抗告人於民國107年7月4日所簽發、票面金額新臺幣
    105,000,000元、到期日108年6月30日之本票1紙（下稱系爭
    本票）據以聲請本票裁定，而系爭本票業經第三人即原執票
    人均賀科技股份有限公司（下稱均賀公司）於110年1月14日
    向鈞院聲請裁定准予強制執行，並經鈞院以110年度票字第1
    號裁定准許在案。姑且不論本件相對人與均賀公司間，對於
    系爭本票有何受讓債權或其他之法律關係，前揭鈞院110年
    度票字第1號裁定之抗告程序尚於鈞院審理中，則該110年度
    票字第1號裁定尚無內容不能實現之情形，依臺灣橋頭地方
    法院110年度司票字第89號民事裁定之意旨，其聲請顯非適
    法，應予駁回。
　㈡又系爭本票正面註記有「本本票依107年7月4日聲明函執行」
    等文字，則依其文義，係於系爭本票上附有條件或限制之文
    字，限制該本票必須依據107年7月4日之聲明函（下稱107年
    聲明函）執行，對執票人得否憑票請求發票人付款有所限制
    ，違背票據應無條件支付之本質，而與本票上欠缺無條件擔
    任支付之記載無異，依臺灣桃園地方法院109年度司票字第6
    581號裁定之意旨，系爭本票應屬無效。另本件執票人與發
    票人間因業務往來緣故，經多方協議後簽立107年聲明函，
    發票人並依據該函文開立系爭本票，票面上並載有上述註記
    ，是發票人簽發系爭本票之用意，乃在擔保兩造間依據該協
    議履約。嗣兩造間就107年聲明函之協議中，關於「是否受
    款人（即系爭本票執票人）有違約情事」、「有無抵銷情事
    」等爭議發生爭執，則系爭本票應作為兩造間就107年聲明
    函爭訟時所參酌之證物。據此，系爭本票之執票人自不能對
    發票人行使追索權。
　㈢綜上，抗告聲明：
　⒈原裁定廢棄。
　⒉相對人於原審所為本票裁定之聲請應予駁回。
　⒊程序費用由相對人負擔。
四、相對人則以：
　㈠相對人前於110年3月15日執系爭本票向鈞院聲請裁定准予強
    制執行，並於聲請狀中陳明系爭本票之票據原因關係為相對
    人借款105,000,000元予抗告人，以購買優你康公司股票7,0
    00張，並提供相關金流及憑證，此與107年聲明函記載之內
    容相符，是抗告人已自認系爭本票具有原因關係且債權確實
    存在，並非偽造、變造，故抗告人當應負票據責任。
　㈡又抗告人雖辯稱系爭本票上記載「本本票依107年7月4日聲明
    函執行」等文字係附有條件或限制等語，惟107年聲明函之
    內容係為指明系爭本票簽發之原因關係依據，並非屬於票據
    法所規定記載事項，依票據法第12條規定，不生票據上之效
    力，實為無益記載事項。
　㈢至抗告人另辯稱「是否受款人有違約情事」、「有無抵銷情
    事」等語，姑不論與事實不符，亦非屬於非訟事件所應審究
    之事項，抗告人明知積欠相對人債務，卻為脫免系爭本票債
    務而扭曲原意之記載，復提出107年聲明函，據以提出新辯
    詞搪塞，顯係一再利用程序以各種理由阻礙本件確定時程。
　㈣綜上，答辯聲明：
　⒈抗告駁回。
　⒉程序費用由抗告人負擔。
五、經查：
　㈠按非訟事件法並無類似或準用民事訴訟法第253條及第400條
    第1項之規定，是非訟事件當不發生一事不再理之問題。次
    按依法設立之公司具有獨立之法人人格，與任其負責人之自
    然人，於法律上係屬各自獨立之人格權，自均得為訴訟之主
    體各自主張權利。查均賀公司前雖執系爭本票向本院聲請裁
    定准予強制執行，惟本件本票裁定之聲請人即相對人係自然
    人王江全，與均賀公司顯非同一權利主體，相對人自無重覆
    聲請之情形，抗告人以相對人執同一本票重覆聲請本票裁定
    為由，認相對人之聲請不合法云云，顯不足採。
  ㈡系爭本票已於本票正面之中間位置記載「憑票准於108年6月3
    0日無條件擔任兌付或其指定人王江全新台幣壹億零伍佰萬
    元正」等語，有該本票在卷可參（見司票卷第17頁、抗字卷
    第23頁），已表明為無條件擔任支付之意旨，且其餘本票應
    記載事項包括表示為本票之文字、金額、受款人、發票地、
    發票日、到期日，亦均記載於系爭本票上，核與票據法第12
    0條第1項、第5項之規定相符，依形式上觀之，自難認系爭
    本票為無效。
  ㈢抗告意旨雖稱系爭本票正面註記有「本本票依107.7.4聲明函
    執行」等文字，已牴觸本票「無條件擔任支付」之性質等語
    ，惟細譯抗告人所提107年聲明函之內容（見抗字卷第35頁
    ），對照系爭本票之上開註記，究其文義，僅係說明系爭本
    票係為擔保兩造間所簽訂107年聲明函約定項目之支付，亦
    即依該聲明函第2點約定內容，為擔保抗告人支付7,000張股
    票價款之利息，而於系爭本票敘明簽發票據之原因，並未限
    定前開款項應於何時、何地或由何人具領，亦無以未定之事
    實作為系爭本票提示付款之條件。況再依系爭本票上之記載
    ，抗告人復未刪除前揭「憑票准於108年6月30日無條件擔任
    兌付…」之記載，益徵系爭本票並未變更「無條件擔任支付
    」之意思，故上述註記之文字無礙於系爭本票「無條件擔任
    支付」之性質，當屬票據法第12條所規定「記載票據法所不
    規定事項」情形，揆之前揭說明，僅該記載不生票據上之效
    力而已，系爭本票仍屬有效，抗告人前揭主張難認有理，不
    足信採。
  ㈣從而，本件係屬非訟事件，法院僅就本票形式上之要件是否
    具備予以審查為已足，原審依形式上審核系爭本票抗告人為
    發票人，且本票應記載事項均記載齊備，並無票據無效情形
    存在，依上開規定裁定准予強制執行，於法尚無不合。
　㈤至抗告意旨另稱107年聲明函之協議中，尚有「是否受款人有
    違約情事」、「有無抵銷情事」等爭議等語，惟本票准許強
    制執行之裁定，係屬非訟事件裁定，為裁定之法院僅就本票
    為形式上審查，以決定強制執行許可與否，並無確定實體上
    法律關係存否之效力，為裁定之法院亦無從為實體法律關係
    之認定，是抗告意旨所稱尚有上開爭議未決等情，縱使屬實
    ，依首揭規定及說明，仍屬實體事項之爭執，非屬法院於非
    訟事件性質之本票裁定程序所得調查審究，抗告人應另循訴
    訟程序謀求解決，尚不得於本件非訟程序中為此爭執，抗告
    法院亦不得予以審究，本件仍應為許可強制執行之裁定。綜
    上，抗告意旨指摘原裁定不當，求予廢棄，為無理由，應予
    駁回。
六、據上論結，本件抗告為無理由，依非訟事件法第46條、第21
    條第2項、第24條第1項，民事訴訟法第495條之1第1項、第4
    49條第1項、第95條、第78條，裁定如主文。
中　　華　　民　　國　　111 　年　　1 　　月　　19　　日
                  民事第一庭審判長法　官　林南薰
　　　　　　　　　　　　　　　　　法　官  張詠晶
　　　　　　　　　　　　　　　　　法　官　蔡欣怡
以上正本係照原本作成。　　　　　　　　　　　　　　　　　
如不服本裁定，僅得於收受本裁定正本送達後10日內，以適用法
規顯有錯誤為理由，向本院提出再抗告狀(須附繕本一份及繳納
再抗告裁判費新臺幣1,000元)。 
中　　華　　民　　國　　111 　年　　1 　　月　　19　　日
                                  書記官  謝國聖